【裁判字號】    89,上易,3221
【裁判日期】    891128
【裁判案由】    妨害公務
【裁判全文】
臺灣高等法院刑事判決                          八十九年度上易字第三二二一號
    上  訴  人
    即  被  告  乙○○
右上訴人，因妨害公務案件，不服臺灣桃園地方法院八十九年度易字第一○二號，中
華民國八十九年七月十九日第一審判決（起訴案號：臺灣桃園地方法院檢察署八十八
年度偵字第一六八○四號），提起上訴，本院判決如左：
    主    文
上訴駁回。
    事    實
一、乙○○曾於民國八十四年間因違反麻醉藥品管理條例案件，先後經本院及原審判
    處有期徒刑九月、三年，復經原審法院定應執行刑為三年六月，於八十七年十一
    月十六日假釋出監，八十八年六月十四日假釋期滿以已執行論。猶不知悔改，於
    八十八年十月三十一日二十時許，在桃園縣中壢市○○路與文化路口之統一麵包
    商店前，因疑似有毒品交易行為，經接獲線報前往查緝之桃園縣警察局楊梅分局
    幼獅派出所警員張國輝、侯奇佑上前盤查並表明警察身分，惟因張國輝、侯奇佑
    時著便衣，乙○○表示不信係警察執行職務，張國輝、侯奇佑即請乙○○至上開
    統一麵包商店內，由店員見證警員張國輝、侯奇佑出示警察證件，乙○○見狀佯
    欲配合警察查案，張國輝、侯奇佑即將乙○○請上所駕自用小客車欲返回幼獅派
    出所調查時，詎乙○○甫上車際，為趁機逃逸，竟出手毆打張國輝、侯奇佑，並
    隨手拔出張國輝配帶之警槍，張國輝迅即握住乙○○握槍之手，掌控警槍並退下
    彈匣，惟乙○○仍出力以槍柄敲擊張國輝頭部，而當場對於依法執行公務之警員
    張國輝、侯奇佑施以強暴，致使張國輝受有右側額頭裂傷之傷害（傷害部分未據
    告訴），張國輝旋即逼使乙○○鬆手，復請求警力支援及路人協助，始將乙○○
    制服。
二、案經桃園縣警察局梅楊分局報請臺灣桃園地方法院檢察署檢察官偵查起訴。
        理  由
一、訊據被告乙○○固不否認於右揭時、地遇警盤查，後發生扭打之事實，然矢口否
    認上開妨害公務犯行，辯稱：係警察毆打伊才反抗云云。經查：
  （一）右揭犯罪事實業據證人侯奇佑於偵查中，證人張國輝於偵查中及原審訊問時
        證述綦詳（見偵查卷第三十頁、三十一頁，原審三十三頁），並有天成醫院
        出具張國輝受有頭部裂傷之診斷證明書及張國輝出具報告各一紙附卷可稽（
        見偵查卷第十五至十七頁）。且查於警訊筆錄被告供稱：「（警察著便衣盤
        查你時，是否有表明身分？）警察有表明身份，因為我害怕避免麻煩，所以
        當時要逃跑」（見偵查卷五頁），此項供述，於第二次複訊時，亦供認其筆
        錄為真實（見偵查卷第七頁背），嗣原審訊問時，亦自承其警訊筆錄為真實
        （見原審卷第五十九頁），足徵員警於盤查被告時，已有出示警察身分為被
        告所迭次自承在卷。。
  （二）次查被告於原審訊問時自承：「在統一麵包內他們（張國輝、侯奇佑）有拿
        出證件說他們是警察，我就和他們上車，但他們說要修理我，我害怕才會上
        車又逃跑，張國輝用槍打我，我才會反抗」等語（見原審卷第十四頁背），
        足見被告確係知道張國輝、侯奇佑係依法執行公務之警員（大理院七年上字
        第九七七號判例參照），竟為求逃逸而出手毆打張國輝、侯奇佑，其已該當
        妨害公務之犯行已極明確。
  （三）又被告所提之自身驗傷單亦供述矛盾，本院傳訊證人甲○○（天成醫院院長
        ）到庭證稱：「被告係頭皮部裂傷，而非額部（見本院卷第八十九年十一月
        十三日訊問筆錄），亦有證人甲○○陳報狀於本院卷可稽，是被告上訴意旨
        陳稱：「診斷書將我所受的傷寫在張國輝的診斷證明書上」，容有誤會，為
        本院所不採。復被告聲請傳訊該目擊事發經過之統一麵包店店員，早已離職
        ，亦無現場錄影帶可參，且事證已明確，已無再行傳喚之必要，本案事證明
        確，被告犯行堪以認定，應予依法論科。
二、核被告所為係犯刑法第一百三十五條第一項之對於執行職務公務員施以強暴罪。
    查被告曾於八十四年間因違反麻醉藥品管理條例案件，先後經本院及原審判處有
    期徒刑九月、三年，復經原審定應執行刑為三年六月，於八十七年十一月十六日
    假釋出監，八十八年六月十四日假釋期滿以已執行論，有臺灣桃園地方法院檢察
    署刑案資料查註紀錄表及台灣高等法院被告全國前案紀錄表各一紙在卷可參（見
    原審卷第五頁），其受有期徒刑執行完畢後，五年內再犯本件最重本刑為有期徒
    刑以上之罪，為累犯，應依刑法第四十七條之規定加重其刑。原審審酌被告之犯
    罪動機、目的、手段及犯罪所生損害、犯後態度等一切情狀，量處有期徒刑柒月
    ，於法並無不合，量刑亦稱妥適，被告上訴意旨仍執前詞，指摘原判決不當，自
    無理由，應予駁回。
據上論斷，應依刑事訴訟法第三百六十八條，判決如主文。
本案經檢察官陳維練到庭執行職務。
中      華      民      國    八十九    年    十一      月    二十八    日
                                臺灣高等法院刑事第一庭
                                    審判長法  官  李  相  助
                                          法  官  王  振  興
                                          法  官  蔡  光  治
右正本證明與原本無異。
不得上訴。
                                          書記官  王  才  生
中    華    民    國    八十九    年       十一     月      二十九      日
附錄：本案論罪科刑法條全文
刑法第一百三十五條
對於公務員依法執行職務時，施強暴脅迫者，處三年以下有期徒刑、拘役或三百元以
下罰金。
意圖使公務員執行一定之職務或妨害其依法執行一定之職務或使公務員辭職而施強暴
脅迫者亦同。
犯前二項之罪，因而致公務員於死者，處無期徒刑或七年以上有期徒刑；致重傷者，
處三年以上、十年以下有期徒刑。


司法院資訊處製作；財團法人民間司法改革基金會備份。
